【裁判字號】    91,易,4405
【裁判日期】    920522
【裁判案由】    毀棄損壞等
【裁判全文】
臺灣高雄地方法院刑事判決                        九十一年度易字第四四五號
    公  訴  人  臺灣高雄地方法院檢察署檢察官
    被      告  戊○○
    被      告  丙○○
右被告等因毀棄損壞等案件，經檢察官提起公訴（九十一年度偵字第二三０八七號）
，本院判決如左：
    主  文
戊○○無故侵入他人住宅，處罰金貳仟元，如易服勞役，以參佰元折算壹日。
丙○○無罪。
    事  實
一、戊○○與丙○○前因細故，於民國（下同）九十一年九月二十五日上午十時許，
    在高雄縣美濃鎮調解委員會調解後，丙○○要求戊○○不得再至其住處，致引起
    戊○○不悅，戊○○乃於同日上午十一時三十分許，前往丙○○位於高雄縣美濃
    鎮○○里○○街六十四號住處，欲找丙○○理論，而在未經丙○○之同意下，無
    故侵入上開住宅，嗣經丙○○報警查獲。
二、案經丙○○訴由高雄縣警察局旗山分局報請臺灣高雄地方法院檢察署檢察官偵查
    起訴。
    理  由
壹、有罪部分：
一、訊據被告戊○○矢口否認有何無故侵入住宅之犯行，並辯稱：當天伊騎機車前往
    丙○○家，機車停在丙○○房屋四周水泥地外面的馬路，伊沒有進入丙○○的家
    ，且伊係因為有事情要談才過去丙○○家，證人己○○、乙○○曾經毀損伊所有
    之物品，渠等之證言並不實在云云。
二、經查：
（一）右揭被告戊○○侵入告訴人丙○○住處之事實，業據告訴人丙○○於警、偵訊
      中指訴甚詳，及於本院訊問中指稱：被告戊○○當天未經伊同意進入伊住處，
      並進入住處鐵門內等語明確（見九十二年二月十日訊問筆錄），核與證人即當
      時在場之乙○○到庭具結證稱：戊○○將機車停在建築物旁之水泥地，並走到
      建築物的轉角處，後來戊○○有進去建築物的鐵門內，站在鐵門內的鋁門前面
      等語；另證人即當時亦在場之己○○證述：當天被告戊○○將機車放在建築物
      旁的水泥地上，丙○○叫戊○○不要進來，但是戊○○仍然進來等語相符（均
      見本院九十二年二月十日訊問筆錄），佐以告訴人丙○○當時確實不讓被告戊○○進入住宅內，而被告戊○○仍執意進入一節，為被告戊○○所供認（見本
      院九十二年二月十日訊問筆錄），且參以被告戊○○前往告訴人丙○○之上揭
      住處，係因欲與告訴人丙○○當面理論渠等之糾紛等情以觀，足認上述告訴人
      丙○○之指訴及證人乙○○、己○○之證詞，應堪採信。綜上所述，被告戊○○上開犯行，洵可認定。
（二）被告戊○○雖辯稱上情，然（１）按刑法第三百零六條第一項所謂無故侵入他
      人住宅，乃指未得該住宅之支配或管理人之明示或默示認許，且無正當進入之
      理由而擅行侵入者而言，行為人即使與被害人另有糾紛，在未得被害人明示或
      默示認許以前，不能謂當然有權侵入其住宅（最高法院四十六年度台非字第四
      四號判決參照）。從而，被告戊○○進入告訴人丙○○住家既未經告訴人丙○○同意，其辯稱：伊因為有事情要找告訴人丙○○談，始前往丙○○住處云云
      ，自無解於其刑責。（２）證人乙○○、己○○上開證述情節互核一致，且與
      告訴人乙○○指訴情形亦大致相符，是證人乙○○、己○○前揭證詞，應堪採
    信。而被告戊○○雖辯稱：伊與證人乙○○、己○○前有糾紛云云，然證人乙○○、己○○經本院訊問前，均已具結在案，倘有虛偽證述，依法應負偽證刑
      責，是縱被告戊○○前揭所辯屬實，然亦尚難據此認定證人乙○○、己○○有
      甘冒偽證刑責之險，而誣陷被告戊○○之舉。綜上所述，被告戊○○所辯不足
      適取，其前揭犯行，應堪認定。
貳、無罪部分：
一、公訴意旨略以：被告丙○○於九十一年九月二十五日上午十一時三十分許，在高
    雄縣美濃鎮○○里○○街六十四號住處，因告訴人戊○○無故侵入上址，經被告
    丙○○勸阻未果，竟基於毀損之犯意，徒手撕扯告訴人戊○○之上衣，致該上衣
    結扣掉落不堪使用，並生損害於告訴人戊○○，因認被告丙○○涉犯刑法第三百
    五十四條之毀損罪云云。
二、按犯罪事實應依證據認定之，無證據不得推定其犯罪事實。不能證明被告犯罪者
    ，應諭知無罪之判決，刑事訴訟法第一百五十四條、第三百零一條第一項分別定
    有明文。又按事實之認定，應憑證據，如未能發現相當確實證據，或證據不足以
    證明，自不能以推測或擬制之方法，以為裁判之基礎。又認定犯罪事實所憑之證
    據，雖不以直接證據為限，間接證據亦包括在內，然而，無論直接或間接證據，
    其為訴訟上之證明，須達於通常一般人均不致有所懷疑，而得確信其為真實之程
    度者，始得據為有罪之認定，倘其證明尚未達到此一程度，而有合理懷疑之存在
    時，即無從為有罪之認定，最高法院著有四十年臺上字第八六號、七十六年臺上
    字第四九八六號判例可資參照。末按告訴人之告訴，係以使被告受刑事訴追為目
    的，是其陳述是否與事實相符，仍應調查其他證據以資審認，最高法院號著有五
    十二年臺上字第一三００判例可資參照。
三、本件公訴人認被告丙○○涉犯毀損犯行，無非係以：被告丙○○坦承有與告訴人
    戊○○拉扯之事實，且經告訴人戊○○指訴甚詳，並有照片三幀在卷可稽為其論
    據。惟訊據被告丙○○堅詞否認有何毀損之犯行，並辯稱：伊沒有碰到告訴人戊○○之衣服及身體，也沒有毀損告訴人戊○○的衣服，告訴人戊○○離開伊住處
    前，衣服並沒有破等語。
四、經查：
（一）告訴人戊○○雖指稱：被告丙○○損壞伊上衣結扣云云，然證人即當時在場之
      乙○○到庭具結證稱：當天告訴人戊○○走到建築物的轉角處，被告丙○○就
      在該處與告訴人戊○○發生口角，被告丙○○有罵三字經，但是並沒有動手拉
      告訴人戊○○等語；又證人即當時在場之己○○具結證稱：當天告訴人戊○○
      將機車停放在水泥地上，被告丙○○叫告訴人戊○○不要進來，但是告訴人戊○○仍然進來，雙方在建築物鐵門前發生口頭爭吵，並沒有發生肢體衝突等語
      ；另證人即當時在場之甲○○亦到庭證稱：伊看見被告丙○○與告訴人一直在
      吵架，伊並沒有看見二人有肢體衝突等語（見本院九十二年二月十日、四月十
      四日訊問筆錄），核均與告訴人戊○○指訴情節有異。而告訴人戊○○雖指稱
      稱：證人乙○○、己○○與伊彼此間有糾紛云云，然縱告訴人戊○○所述屬實
      ，然並無其他證據足資認定證人乙○○、己○○有甘冒偽證刑責之險，而為虛
      偽陳述之舉。再佐以被告丙○○於本院九十二年五月八日審理時提出之三張照
      片，係當天所拍攝一節，為告訴人戊○○所是認，觀之上開三張照片所示，告
      訴人戊○○當時停留在現場所穿著之上衣結扣，並無損壞之情。綜上各節，足
      見被告丙○○前揭辯稱，尚堪採信。
（二）被告丙○○於警訊中，堅詞否認有與告訴人戊○○發生拉扯（見九十一年九月
      二十九日警訊筆錄），嗣於偵訊時，亦未供承有與告訴人戊○○發生拉扯（見
      九十一年十月二十九日、十一月二十二日偵訊筆錄）。又告訴人戊○○雖提出
      其上衣結扣損壞之照片三幀為證，然該三紙照片係告訴人戊○○事後前往高雄
      縣旗山分局龍肚派出所時，由警員丁○○所拍攝，此業據證人丁○○到庭結證
      屬實（見本院九十二年三月二十四日訊問筆錄），是該三紙照片僅能證明告訴
      人戊○○之上衣結扣確實有毀損之情形，在無其他相關事證可資參酌之情形下
      ，又告訴人戊○○所為指訴與右開證人乙○○、己○○、甲○○所為之證述相
      左，故尚難憑據前揭照片，逕以認定係被告丙○○所為。
（三）綜上，本件被告丙○○是否涉犯上開毀損犯行，實堪置疑。此外，本院復查無
      其他積極證據，足認被告丙○○有何公訴人所指之上開犯行，既不能證明被告
      犯罪，揆諸首開說明，應為無罪之諭知
參、公訴人併辦意旨略以：被告戊○○於九十一年十二月十日，接獲本署九十一年偵
    字第二三０八七號起訴書後，心生不悅，遂前往告訴人丙○○住處，並將告訴人
    丙○○打傷，致告訴人丙○○受有兩側兩掌瘀傷腫、右手掌、左手瘀傷之傷害，
    因認被告戊○○涉犯刑法第二百七十七條第一項之傷害罪，且與本案被告戊○○
    無故侵入住宅罪有牽連犯之裁判上一罪關係云云。訊據被告戊○○矢口否認有何
    傷害之犯行。經查：依告訴人丙○○於本院訊問時指稱：（問：九十一年十二月
    三十日所提出之傷害告訴，傷害事實如何？）被告戊○○於九十一年十二月十日
    日，在伊住處毆打伊，並造成伊受傷等語（見本院九十二年二月十日訊問筆錄）
    ，再佐以卷附告訴人丙○○於九十二年一月六日提出之上開告訴狀記載：被告戊○○係因接獲起訴書後，始因不滿而前往伊住處，並傷害伊等語，從而，依告訴
    人指訴情節，被告戊○○既係接獲起訴後，始因不滿而於九十一年十二月十日是
    傷害告訴人丙○○，參酌該傷害行為之時間及動機，均難認與本案被告戊○○於
    九十一年九月二十五日所涉犯之侵入告訴人丙○○住宅之行為，有何方法結果之
    牽連關係，或其餘裁判上一罪之關係，從而，既無裁判上一罪關係，復未據起訴
    ，本院自無從審理，應檢卷退由公訴人另為適法之處理，附此敘明。
據上論斷，應依刑事訴訟法第二百九十九條第一項前段、第三百零一條第一項，刑法
第三百零六條第一項、第四十二條第二項，罰金罰鍰提高標準條例第一條前段、第二
條，判決如主文。
本案經檢察官蕭宇誠到庭執行職務
中      華      民      國      九十二      年     五    月    二十二   日
                                臺灣高雄地方法院刑事第六庭
                                    審判長法官    李政庭
                                          法官    李怡諄
                                          法官    蘇雅慧
右正本證明與原本無異。
如不服本判決，應於判決送達後十日內，向本院提出上訴狀。
                                        書記官    林誠桂
中      華      民      國      九十二      年     五    月    二十二   日


司法院資訊處製作；財團法人民間司法改革基金會備份。
